【裁判字號】    92,易,227
【裁判日期】    920617
【裁判案由】    竊佔
【裁判全文】
臺灣屏東地方法院刑事判決                          九十二年度易字第二二七號
    公  訴  人  臺灣屏東地方法院檢察署檢察官
    被      告  乙○○
    被      告  甲○○
右被告等因竊佔案件，經檢察官提起公訴（九十一年度偵字第一六三八號），本院判
決如左：
     主  文
甲○○意圖為自己不法之利益，而竊佔他人之不動產，累犯，處有期徒刑拾月。
乙○○無罪。
     事  實
一、甲○○前因妨害自由等罪，經本院判處有期徒刑六月，於民國八十五年十二月十
    三日執行完畢，猶不知謹言慎行，又意圖為自己不法之利益，於八十六年間，在
    中華民國所有，由內政部營建署墾丁國家公園管理處管理，坐落於屏東縣恆春鎮
    ○○○段第五四七之三○號土地，面積○‧○○五七公頃（如附件複丈成果圖Ｅ
    部分)上搭建狗籠，以供自己照顧流浪狗之用。
二、案經內政部營建署墾丁國家公園管理處告訴臺灣屏東地方法院檢察署檢察官偵查
    起訴。
     理  由
壹、有罪部分：
一、訊據被告甲○○固坦承於上開土地上興建狗籠，惟矢口否認有竊佔犯行，辯稱：
    我是在八十年間因妨害自由案出獄回到墾丁，當時我們家是租給喬麗，我沒有地
    方可以住，剛好在我搭建狗籠那個地點，不知是我父親還是祖父，蓋了二個房間
    ，我在那邊住了一年多，到了八十二年時，發生火災，所以我就在原地搭蓋停車
    場，到了八十九年我才改建成狗籠云云。經查：右揭犯罪事實，業據告訴代理人
    丙○○到庭指訴「依照八十六年五月二十八日之航照圖顯示，簡圖上編號４Ｃ部
    分已經出現，當時建築形式是斜頂式的，因為航照圖顯示該建築屋脊是白色，屋
    頂二側顏色較深，再依八十七年三月七日航照圖顯示該棟建築物曾遭被告改建過
    ，屋頂改成平面鐵皮屋，建築物較先前建物長」等語綦詳，並有其提出之簡圖（
    狗籠部分即圖示編號４墾丁路三○○之二號Ｃ）、狗籠照片暨由行政院農委會林
    務局航空測量所拍攝之航照圖在卷可稽。此外，復有複丈成果圖、土地謄本各一
    紙在卷為憑。至於被告甲○○雖以前詞置辯，惟依上開航照圖並對照簡圖，可知
    編號４墾丁路三○○之二號係由ＡＢＣ三間相連之地上物所組成，ＡＢ二間地上
    物於八十年八月十六日已出現在航照圖上，Ｃ部分遲至八十六年五月二十八日始
    出現，且依卷附被告全國前案紀錄表所示，被告所犯之妨害自由案，係於八十五
    年十二月十三日執行完畢，顯見被告上開所辯，均與事實不符，自不足採。本案
    事證已明，被告犯行洵堪認定。
二、核被告所為，係犯刑法第三百二十條第二項之竊佔罪。被告前因妨害自由等罪，
    經本院判處有期徒刑六月，於八十五年十二月十三日執行完畢，有被告全國前案
    紀錄表可按，其受有期徒刑之執行完畢，五年內，再犯有期徒刑以上刑之罪，為
    累犯，依法加重其刑。爰審酌被告佔用國家土地面積雖不大，惟被告經管理機關
    多次催討，直至九十二年三月三十一日止，均拒不返還，有照片在卷為證，足認
    毫無悔意等情狀，量處如主文所示之刑。
貳、無罪部分
一、公訴意旨略以：乙○○意圖為自己之不法利益，於民國八十三年間起，竊佔中華
    民國所有，內政部營建署墾丁國家公園管理處管理，如附件恆春地政事務所土地
    複丈成果圖所示，坐落於恆春鎮○○○段第五四七之三十號、第五四七之六號土
    地上Ａ、Ｂ、Ｃ、Ｄ部分之土地，而在其上分別搭建貨櫃屋 (即美髮屋)、太空
    梭屋、鐵櫃屋（即後述之貨櫃屋），木造台階，以供自己與其妻子鄭富美使用。
    因認乙○○涉犯刑法第三百二十條第二項之竊佔罪。
二、公訴人上開所認無非以告訴人內政部營建署墾丁國家公園管理處之指訴、勘驗筆
    錄、複丈成果圖、土地登記謄本、內政部營建署墾丁國家公園管理處 (九十)營
    墾企字第五一四三號函請甲○○等人拆除上開土地上之地上物等等資為論據。訊
    據被告乙○○固坦承在上開土地上搭建美髮屋、太空梭屋、鐵櫃屋、木造台階，
    ，惟否認有竊佔之意，辯稱：美髮屋是二十年前我父親蓋的，原本是鐵皮屋，是
    我媽媽在賣冰用的，後來租給喬麗飯店當守衛室，之後喬麗沒有使用到，我就在
    鐵皮屋上面加一個招牌給我太太做美髮用，太空梭屋及貨櫃屋是我祖父蓋的，以
    前是雞舍跟倉庫，大約是在七十九年以後，我才把雞舍跟倉庫改裝成太空梭屋及
    貨櫃屋，因為我們之房子在七十九年間租給喬麗飯店，地方不夠用才改建的，台
    階跟太空梭屋連在一起，是同一時間建造的云云。
三、按犯罪事實，應依證據認定之，無證據不得推定其犯罪事實。不能證明被告犯罪
    者，應諭知無罪之判決。刑事訴訟法第一百五十四條、第三百零一條第一項分別
    定明文。又按森林法第五十一條第一項之罪（修正前為第四十九條第二項），為
    刑法第三百二十條第二項竊佔罪之特別規定，本質上含竊佔行為在內；又竊佔罪
    為即成犯，於竊佔行為完成時犯罪即成立，以後之繼續竊佔，乃狀態之繼續而非
    行為之繼續；如在他人竊佔土地行為完成後，始向其買受或收受，縱明知係因竊
    佔而得，仍予故買或收受，祗能成立故買贓物或收受贓物罪，與收買動產之盜贓
    初無異致，不能謂其故買或收受行為，即為竊佔不動產。最高法院八十一年度台
    上字第二一九八號判決可資參照。
四、經查：本案依上揭航照圖所示，八十二年八月二十二日拍攝之航照圖已見美髮屋
    及太空梭屋所在之處，均有地上物出現，八十四年十月十六日拍攝之航照圖可見
    貨櫃屋已建築完成，是被告乙○○辯稱美髮屋、大空梭屋及貨櫃屋等地上物建築
    之時間，顯與事實不符。惟被告乙○○既辯稱美髮屋等物所在之土地均繼受自其
    父親張成智，且依被告乙○○提出之照片，美髮屋當時確係供做守衛室之用，另
    告訴代理人林欽旭於偵查中亦指述：由路口算起第一間美髮屋及第二間啤酒屋（
    即太空梭屋）由鄭福增（經查後實係被告乙○○在使用）在經營，但地上物是張
    成智所有，張成智是喬麗飯店之屋主，第三間鐵皮屋（即貨櫃屋）也是張成智所
    有等語，上開地上物既均為被告乙○○之父所有，則被告乙○○辯稱公訴意旨所
    指之國有地最初係由其父親佔用等情，即非無據。被告乙○○既非自始佔用國有
    地之人，依上說明，就被訴竊佔部分，應為無罪之諭知。至於被告乙○○是否涉
    犯贓物罪，宜另由檢察官另行偵辦，附此敘明。
據上論斷，應依刑事訴訟法第二百九十九條第一項段、第三百零一條第一項、刑法第
三百二十條第二項、第一項、第四十七條、罰金罰鍰提高標準條例第一條，判決如主
文。
本案經檢察官蔡雯娟到庭執行職務
中      華      民      國     九十二     年     六     月     十七     日
                                      臺灣屏東地方法院刑事第一庭
                                          法  官  包梅真
右正本證明與原本無異。
如不服本判決應於收受本判決送達後十日內向本院提出上訴書狀，其未敘述上訴理由
者，並得於提起上訴後十日內向本院補提理由書狀（均須按他造當事人之人數附繕本
 ）「切勿逕送上級法院」
                               書記官  滕一珍
中    華    民    國     九十二      年      六      月       十九      日
附錄法條：
刑法第三百二十條
 (普通竊盜罪、竊佔罪)
意圖為自己或第三人不法之所有，而竊取他人之動產者，為竊盜罪，處五
年以下有期徒刑、拘役或五百元以下罰金。
意圖為自己或第三人不法之利益，而竊佔他人之不動產者，依前項之規定
處斷。
前二項之未遂犯罰之。


司法院資訊處製作；財團法人民間司法改革基金會備份。
